臺灣臺南地方法院交通事件裁定　　　　 94年度交聲字第461號
原處分機關　交通部公路總局嘉義區監理所麻豆監理站
異　議　人　甲○○
即受處分人
上列受處分人因違反道路交通管理處罰條例案件，對於交通部公
路總局嘉義區監理所麻豆監理站民國94年9月8日所為之裁決處分
（處分案號：麻監裁罰字第裁75-M00000000號）聲明異議，本院
裁定如下：
    主  文
原處分撤銷。
甲○○汽車駕駛人，駕駛汽車有在道路上蛇行之方式駕車者，處
新臺幣壹萬貳仟元，並吊扣牌照參個月及記違規點數參點。
    理  由
一、本件異議意旨略以：異議人即受處分人甲○○（下稱異議人
    ）騎至中興路與新和庄路段時路面上大、小坑洞多，為了閃
    避坑洞，並不是所謂以蛇行行駛等語。
二、按汽車駕駛人，駕駛汽車有在道路上蛇行，或以其他危險方
    式駕車者，處新臺幣（下同）6,000 元以上24,000元以下罰
    鍰，並當場禁止其駕駛，為道路交通處罰條例（下稱處罰條
    例）第43條第1項第1款所規定；另汽車駕駛人有前述行為者
    ，並吊扣該車輛牌照3個月及記違規點數3點，為同條例第43
    條第4 項及第63條第1項第3款明文。次按汽車駕駛人之行為
    ，有不服指揮稽查而逃逸之情形者，當場不能或不宜攔截製
    單舉發者，得對汽車所有人逕行舉發處罰；又前項逕行舉發
    ，應記明車輛牌照號碼、車型等可資辨明之資料，查明汽車
    所有人姓名或名稱、住址後，製單舉發處罰之，處罰條例第
    7條之2第1項第4款前段、第2項分別定有明文。
三、經查：
  (一)本件異議人於民國94年7月15日23時50分許，駕駛其所有之
    車牌號碼CD8-473號重機車，行經台南縣新化鎮○○路與新
    和庄路口，以蛇行之危險方式行駛之違規事實，執行勤務之
    台南縣警察局新化分局警員見狀，經以鳴笛之方式示意該機
    車停車受檢，因該機車駕駛人不聽從指示加速逃逸，經執勤
    員警記下違規車號、廠牌及顏色，並查明該機車之相關資料
    無訛後，始掣單逕行舉發等情，嗣經原處分機關即交通部公
    路總局嘉義區監理所麻豆監理站仍依據處罰條例第43條第 1
    項第1款規定，於94年9月8日裁處異議人罰鍰12,000 元，並
    依同條第4項吊扣牌照3個月等事實，有臺南縣警察局南縣警
    交字第M00000000 號舉發違反道路交通管理事件通知單及原
    處分機關麻監裁罰字第裁75-M00000000號違反道路交通管理
    事件裁決書各1紙附卷可參。
  (二)證人即執行舉發本違規事件之員警林南川於本院調查時到庭
    結稱：「（問：本件是否你舉發，情形如何？）當天是我和
    巡官王國麟告發的，當天我們執行交通勤網，當時段屬於機
    動勤務，新化的虎頭埤風景區○○○路往新化方向前進，行
    經中興路與新和庄路口，看到本案舉發單所載機車及另一台
    機車上的騎士均未戴安全帽，我們先記下車牌號碼，當時是
    由我駕駛巡邏車，巡官搖下車窗鳴笛攔檢，舉發單上所載機
    車突然往前行駛擋住我們去路，他衝出來後又回到原車道在
    左轉進入新和庄離去。」、「（問：離去後是否在後追趕？
    ）沒有。」、「（問：何以認定該騎士以蛇行方向前進？）
    因為當時他衝出來又迴轉到原車道呈拋物線方向行駛，有跨
    越到雙黃線，他左轉駛進新和庄方向時，總共有2到3次呈拋
    物線狀態行駛。」等語明確（參本院94年11月2 日訊問筆錄
    ），本院認證人林南川與異議人係毫不相識之人，自未有任
    何怨隙，衡情上開證人應無設詞攀誣，或虛構違規事實陷害
    異議人之理，所為證言應可採信。
  (三)異議人雖辯稱路面上大、小坑洞多，為了閃避坑洞，並不是
    所謂以蛇行行駛云云。惟按法院受理交通異議案件，乃是對
    於交通舉發行政處分審查其是否違法，本質上屬於行政爭訟
    過程，與普通法院審理刑事案件之原則不同，其舉證責任之
    原理，非如刑事案件中，應超越任何合理懷疑始可為有罪判
    決者之嚴格程度，應與民事訴訟相類似，除有特別規定外，
    基本上準用民事訴訟法，由國家機關與人民二造，各自履行
    其主觀之舉證責任，在過程中各自提出證據；若窮盡各種證
    據方法，待證結果仍有不明時，則由客觀之舉證責任危險分
    配原則，決定國家機關與人民二造何人應受敗訴危險，此參
    酌行政訴訟法第136條規定準用民事訴訟法第277條自明。查
    原處分機關裁決異議人甲○○在道路上蛇行之違規事實，乃
    據舉發單為證，而舉發本件違規事件之警員林南川，就本件
    如何查獲並舉發之經過，亦於本院調查時到庭陳證無訛，已
    如前述，並就異議人如何於道路上蛇行之違規情節均供述明
    確，而查證人林南川本身直接見聞異議人騎乘上開重型機車
    以蛇行之危險方式駕車之事實經過，對事實最為明瞭，又經
    以行政及刑事責任擔保其真實性，且舉發當時所記載違規人
    所駕車之違規情節又與事實相符等等各項因素，綜合認定其
    陳述為可採信。而異議人就其指稱舉發員警舉發其有以蛇行
    之危險方式駕車乙節，既未提出確實證據以供調查，且未提
    供任何相關證據足資證明值勤員警確有捏造事實違法取締之
    情事。從而，異議人前開所辯，要係卸責之詞，自無可採。
  (四)綜上所述，異議人於上開時、地，駕駛前述重機車，在道路
    上以蛇行之危險方式在道路上駕車之違規事實，既可認定，
    則原處分機關據此引用處罰條例第43條第1項第1款之規定，
    而裁處異議人罰鍰12,000元，並吊扣該車輛牌照3 個月，於
    法雖無不當。惟原處分機關除引用處罰條例第43條第1 項第
    1款及第4項之規定外，本另應引用同條例第63條第1項第3款
    之規定予以記點，而原處分機關就此部分漏未裁處「記違規
    點數3 點」，於法即有未合，是本件異議雖無理由，惟原裁
    定有所不當，自應由本院將原處分撤銷，另為裁定如主文第
    2項所示。
四、據上論斷，應依道路交通案件處理辦法第20條前段，裁定如
    主文。
中　　華　　民　　國　　94　　年　　11　　月　　15　　日
                    交通法庭  法  官  張維君
以上正本證明與原本無異。
如不服本裁定，應於收受送達後5 日內向本院提出抗告狀。
（應附繕本）
　　　　　　　　　　　　　　　書記官  陳志德
中　　華　　民　　國　　94　　年　　11　　月　　17　　日
